臺灣屏東地方法院民事裁定
111年度抗字第76號
抗  告  人  陳駿霖  
相  對  人  王順達  
上列當事人間聲請本票裁定事件，抗告人對於民國111年9月30日
本院司法事務官所為111年度司票字第733號裁定提起抗告，本院
裁定如下：
    主  文
抗告駁回。
抗告程序費用新台幣1,000元由抗告人負擔。
    理  由
一、按執票人向本票發票人行使追索權時，得聲請法院裁定後強
    制執行，票據法第123條定有明定。次按票據為文義證券，
    票據上之權利義務，悉應依票據記載之文字以為決定。發票
    人之發票行為是否有效，應依客觀事實決定其標準，票據法
    第125條第1項雖未規定發票人在支票上簽名或蓋章之位置，
    但必須在支票上應行記載事項以外之其他適當處所為之，始
    得視為發票行為（最高法院55年台上字第1873號、68年台上
    字第1751號、69年度台上字第2143號裁判意旨參照）。上開
    最高法院裁判要旨雖係就支票之發票行為所為之解釋，惟於
    本票之發票行為亦應為相同之解釋。又本票之保證人，依票
    據法第124條準用同法第61條之結果，固應與被保證人負同
    一責任，惟同法第123條，既限定執票人向本票發票人行使
    追索權時，得聲請法院裁定後強制執行，則對於本票發票人
    以外之保證人行使追索權時，即不得類推適用該條之規定，
    逕請裁定執行（最高法院50年台抗字第188號裁判要旨參照
    ）。
二、抗告意旨略以：抗告人執有如附表編號1所示之本票（下稱
    系爭本票），而相對人乃系爭本票之共同發票人，原裁定駁
    回抗告人對相對人強制執行之聲請，容有未洽，爰提起抗告
    ，請求廢棄原裁定等語。
三、經查，抗告人主張其執有相對人及方姿宥共同簽發之系爭本
    票，經提示未獲付款乙節，雖據其提出系爭本票為證（見原
    審卷第9頁）。惟依其票面記載形式上觀之，系爭本票有發
    票人及地址欄位，且經方姿宥簽名及按指印，並填載國民身
    分證統一編號及地址。而相對人固在系爭本票左上角金額欄
    上方簽名及按指印，並記載國民身分證統一編號，然相對人
    若有簽發本票之真意，理應在系爭本票發票人欄簽名，惟相
    對人卻簽名於金額欄上方，而與發票人欄有明顯區隔，依一
    般社會通念，自難認相對人所為係發票行為，而令其負發票
    人責任。又抗告人雖另提出借據及如附表編號2所示之本票(
    見本院卷第17、19頁)為證，然相對人係在該本票保證人欄
    簽名，且在借據上列為連帶保證人，足見其乃擔任該本票之
    保證人而非共同發票人，依上開裁判意旨，抗告人以相對人
    為系爭本票之共同發票人為由，對相對人聲請裁定強制執行
    ，自屬無從准許。從而，抗告人徒以前揭情詞，指摘原裁定
    駁回抗告人此部分之請求不當，求予廢棄，為無理由，應予
    駁回。
三、據上論結，本件抗告為無理由，依非訟事件法第46條、第21
    條第2項、第24條第1項，民事訴訟法第495條之1第1項、第4
    49條第1項、第78條，裁定如主文。
中　　華　　民　　國　　111 　年　　11　　月　　21　　日
                  民事第二庭    審判長法　官  凃春生
　　　　　　　                        法  官  薛全晉
　　　　　　　　　                    法  官  俞亦軒
正本係照原本作成。
如對本裁定抗告須於裁定送達後十日內向本院提出抗告狀，並繳
納再抗告費新臺幣1,000元。再為抗告應以適用法規顯有錯誤為
理由，並經本院之許可，該許可以原裁定所涉及之法律見解具有
原則上之重要性者為限。
中　　華　　民　　國　　111 　年　　11　　月　　21　　日
                                      書記官　鍾思賢
附表：
編號 票據號碼 發票人 發票日 （民國） 票面金額（新臺幣） 到期日 （民國） 備  註 1 CH292631 方姿宥 109年11月26日 20萬元 未記載 此本票免除作成拒絕證書。 2 CH001257 方姿宥 109年11月26日 20萬元 未記載 1.此本票免除作成拒絕證書。 2.保證人願先拋棄先訴抗辯權。